【裁判字號】    98,上訴,1668
【裁判日期】    980910
【裁判案由】    妨害投票等
【裁判全文】
臺灣高等法院臺中分院刑事判決        98年度上訴字第1668號
上  訴  人  臺灣彰化地方法院檢察署檢察官
被      告  丙○○
            乙○
            丁○○○
            戊○○
                      號
上列4人共同
選任辯護人  洪松林律師
上列上訴人因被告等妨害投票等案件，不服臺灣彰化地方法院98
年度訴字第932號，中華民國98年6月26日第一審判決（起訴案號
：臺灣彰化地方法院檢察署98年度選偵字第10、14、15號），提
起上訴，本院判決如下：
    主  文
上訴駁回。
    理  由
一、本案經本院審理結果，認第一審判決被告等人無罪並無不當
    ，應予維持，並引用第一審判決書記載之理由（如附件）。
二、臺灣彰化地方法院檢察署檢察官上訴意旨雖以：本件原聲請
    簡易判決處刑書之犯罪事實欄，既已詳述被告等人實際上並
    無居住在彰化縣田中鎮○路○○路2段504號，竟將戶籍虛報
    遷入該址，使彰化縣田中戶政事務所該管公務員於形式審查
    後，因未發覺而將該不實戶籍遷入之事項，登載於戶籍記事
    及選舉人名冊，並公告確定，而涉犯刑法第214條之使公務
    員登載不實罪嫌，原判決漏未加以審究，自有違誤云云。惟
    按刑法第214條所謂使公務員登載不實事項於公文書罪，須
    一經他人聲明或申報，公務員即有登載之義務，並依其所為
    之聲明或申報予以登載，而其登載之內容又屬不實之事項者
    ，始足構成。若其所為聲明或申報，公務員尚須為實質之審
    查，以判斷其真實與否，始得為一定之記載者，即非本罪所
    稱之使公務員登載不實，自無成立刑法第214條罪責之可能
    。經查戶籍法第25條、54條、56條規定：戶籍登記事項自始
    不存在或自始無效時，應為撤銷之登記，故意為不實之申請
    者，由戶政事務所處罰之；次依同法第47條第3、4、5項、
    同法施行細則第13條第1項第9款、第2項、第15條之規定，
    戶籍遷徙登記之申請，應於事件發生或確定後三十日內為之
    ，申請人應於申請時提出證明遷徙事實之文件，由戶政機關
    查驗核實後為之。足徵戶籍法所謂之遷出及遷入登記，並非
    僅指戶籍上之異動而已，實應包括居住處所遷移之事實行為
    在內，故如僅將戶籍遷出或遷入，而實際居所未隨之遷移，
    本質上即屬不實，行政機關除可依上開規定科以行政罰鍰外
    ，並得以其實際上無遷移之事實，而逕行撤銷其遷入登記。
    綜合上開規定意旨觀之，戶籍（遷徙）之登記，該管公務員
    對於申請人有無遷徙之事實顯有查核之義務，申請人縱為不
    實之戶籍遷入，應無刑法第214條之適用（最高法院91年度
    台上字第5487號、92年度台上字第1130號判決可資參照）。
    是本件縱被告等有虛偽遷入戶籍之情事，亦不構成刑法第21
    4條之使公務員登載不實罪，原審法院就本件諭知被告等無
    罪之判決，結論並無不合。本件上訴並無理由，應予駁回。
三、據上論斷，應依刑事訴訟法第373條、第368條，判決如主文
    。
本案經檢察官甲○○到庭執行職務。
中    華    民    國    98    年    9     月    10    日
            刑事第六庭  審判長法  官  李  文  雄
                              法  官  張  恩  賜
                              法  官  邱  顯  祥
上列正本證明與原本無異。
如不服本判決應於收受送達後十日內向本院提出上訴書狀，其未
敘述上訴之理由者並得於提起上訴後十日內向本院補提理由書（
均須按他造當事人之人數附繕本）「切勿逕送上級法院」。
                              書記官  許  美  惠
中    華    民    國    98    年    9     月    10    日


司法院資訊處製作；財團法人民間司法改革基金會備份。
